臺灣板橋地方法院刑事判決　　　　　　 100年度易字第2023號
公　訴　人　臺灣板橋地方法院檢察署檢察官
被　　　告　陳奕伸
上列被告因詐欺案件，經檢察官提起公訴（100 年度偵字第9715
號），本院判決如下：
    主  文
陳奕伸幫助犯詐欺取財罪，累犯，處有期徒刑伍月，如易科罰金
，以新臺幣壹仟元折算壹日。
    事  實
一、陳奕伸前因提供帳戶幫助詐欺案件，經臺灣桃園地方法院以
    95年度易字第1635號判決判處有期徒刑3 月確定，於民國97
    年10月21日縮刑期滿執行完畢。詎其仍不知悔改，明知國內
    社會常見之詐騙集團，經常利用他人之存款帳戶轉帳，且可
    預見一般取得他人金融帳戶使用之行徑，常與財產犯罪所需
    有密切之關聯，可能係為掩飾不法犯行，避免有偵查犯罪權
    限之執法人員循線查緝，以確保犯罪所得之不法利益，並掩
    人耳目，竟仍以縱有人以其金融帳戶作為從事財產犯罪之工
    具，亦不違背其本意之幫助犯意，於99年11月間某日，在不
    詳地點，將其個人在彰化商業銀行臺中自由路總行所開立帳
    戶00000000000000號（下稱上開銀行帳戶）之金融卡及提款
    密碼，提供予真實姓名、年籍均不詳之成年人及其所屬之詐
    欺集團成員使用，嗣詐欺集團成員取得上開帳戶後，即共同
    意圖為自己不法所有，基於詐欺取財之犯意聯絡，於99年11
    月9 日晚間8 時32分許，推由集團中某成員撥打電話與蘇傳
    翔聯絡，訛稱其先前使用奇摩拍賣網站購買充電器時，因賣
    家業務疏失，設定連續購買充電器12個月，須聯絡銀行以自
    動櫃員機操作取消云云，施此詐術方法，使蘇傳翔陷於錯誤
    ，遂依指示於同日晚間10時9 分及26分許，在位於新竹市東
    區科學園區○○○○路2 之1 號某郵局自動櫃員機，以跨行
    轉帳方式，分別將新臺幣（下同）28,314元及5,593 元匯入
    陳奕伸提供之上開銀行帳戶內，並旋即遭人提領殆盡。嗣蘇
    傳翔驚覺有異，發現受騙，報警處理，始循線查獲上情。
二、案經新北市政府警察局新店分局移送臺灣臺北地方法院檢察
    署呈請臺灣高等法院檢察署檢察長令轉臺灣板橋地方法院檢
    察署檢察官偵查後起訴。
    理  由
一、按被告以外之人於審判外之陳述，雖不符刑事訴訟法第159
    條之1 至之4 等4 條之規定，然若當事人於審判程序中同意
    作為證據，法院審酌該言詞陳述或書面陳述作成時之情況，
    認為適當者，亦得為證據；又當事人、代理人或辯護人於法
    院調查證據時，知有刑事訴訟法第159 條第1 項不得為證據
    之情形，而未於言詞辯論終結前聲明異議者，視為有前項之
    同意，同法第159 條之5 定有明文。此立法意旨在於傳聞證
    據未經當事人之反對詰問予以核實，原則上先予排除。惟若
    當事人已放棄反對詰問權，於審判程序中表明同意該等傳聞
    證據可作為證據；或於言詞辯論終結前未聲明異議，基於尊
    重當事人對傳聞證據之處分權，及證據資料愈豐富，愈有助
    於真實發見之理念，且強化言詞辯論主義，使訴訟程序得以
    順暢進行，上開傳聞證據亦均具有證據能力。查本件所援引
    之以下各項證據（詳後述），固有部分屬傳聞證據，然公訴
    人及被告均明知此情，且於本院言詞辯論終結前，均未聲明
    異議，又本院審酌該等證據作成時之狀況，並無違法取證或
    不宜作為證據之情形，且為證明本案被告犯罪所必要，應適
    宜為本案之證據，而均具證據能力，先此敘明。
二、訊據被告陳奕伸固坦承伊曾經向彰化商業銀行臺中自由路總
    行申辦帳號00000000000000號之帳戶，並領得持有該帳戶之
    存摺及金融卡無訛，惟矢口否認有何幫助詐欺之犯行。辯稱
    ：伊沒有提供上開銀行帳戶給別人使用，因於99年11月8日
    前往健保局繳納健保費，才遺失上開帳戶之提款卡及學生證
    、公司識別證等物；伊當時在燿華電子公司上班，每月10日
    、25日發薪資，因於99年10月底自燿華公司離職，還有最後
    一個月之薪資尚未匯入，嗣於11月9 日準備前往提領公司發
    放之薪資時，始發覺提款卡遺失，並向警方報案云云。經查
    ：
  (一)被害人蘇傳翔，遭不詳之人以上揭手法詐騙，致陷於錯誤，
    依指示操作自動櫃員機先後轉帳28,314元及5,593 元，至上
    開銀行帳戶，旋即遭不詳之人使用金融卡操作自動櫃員機提
    領殆盡等情，業據被害人蘇傳翔於警詢時指訴綦詳，復有上
    開銀行帳戶開戶申請書、交易明細表、存摺交易明細及自動
    櫃員機交易明細單2 紙附卷可稽（見100 年度偵字第2050號
    偵查卷第23頁、第87至95頁、100 年度偵字第9715號偵查卷
    第24至27頁），顯見該不詳之人等係利用被害人不設防心理
    而實行詐欺取財犯罪甚灼。而上開被害人轉帳存入金錢之帳
    戶，係被告前所申請開立，並已領得該帳戶之存摺、金融卡
    乙節，除據被告供承不諱外，亦有上開帳戶開戶基本資料在
    卷可證。故知，上開銀行帳戶原係在被告實力支配之下，該
    帳戶之存摺、金融卡及密碼均由被告自己持有無誤。詎上開
    帳戶嗣竟遭不詳之人利用作為詐欺取財之取款工具，而被告
    亦坦承該帳戶之金融卡確已脫離其持有支配，且對於上開帳
    戶何以淪為他人使用，自始至終不能為合理之說明（詳下述
    ），堪認其有將該帳戶之金融卡及密碼交付予不詳之人，任
    由該不詳之人使用帳戶無疑。
  (二)至被告陳奕伸雖否認有何幫助詐欺取財犯行，且於偵查及本
    院審理中均供稱：伊於99年11月間，在臺北火車站附近之健
    保大樓準備繳納健保費時，遺失上開銀行帳戶之提款卡，該
    帳戶原本均係供公司薪資轉帳之用，但伊於99年10月底離職
    ，原本準備以提款卡提領最後一筆薪資，於遺失提款卡時，
    帳戶內之存款所剩無幾；伊放提款卡的袋子裡面有放1 張紙
    條，紙條上面寫著密碼，密碼是伊之出生年月日，因之前曾
    請朋友幫忙領錢，才寫紙條一直放在袋子裡等語（見本院卷
    第60頁、第42頁背面；100 年度偵字第9715號偵查卷第20至
    21頁），並援引臺北縣政府警察局（已改制為新北市政府警
    察局）土城分局土城派出所受理案件登記表（下稱報案紀錄
    ）1 紙為憑（100 年度偵字第9715號偵查卷第28頁）。惟查
    ，觀諸卷附上開銀行帳戶之交易明細資料，於99年11月8 日
    即被告自稱遺失提款卡之時間前，帳戶內之存款業經提領殆
    盡，何以被告於繳納健保費時需隨身攜帶此提款卡；其次，
    提款卡設計密碼之功能，係在防止他人盜用，倘洩漏密碼予
    他人知悉，該存款帳戶即置於隨時可遭他人盜用之不安全狀
    態，衡情為被告認知明確，且被告自承其密碼係以其生日加
    以設定，理應不難記憶，況被告曾因提供帳戶幫助詐欺而遭
    法院判處罪刑在案，此有該案起訴書及臺灣高等法院被告前
    案紀錄表各1 份在卷可查，故其對於個人帳戶之使用應當更
    加小心謹慎，豈有輕率寫在紙上，且與金融卡一併放置，而
    徒增遭人盜用帳戶之理？此等各節均與常情顯不相符；況且
    ，依行政院衛生署中央健康保險局100 年8 月31日函覆載稱
    ：該局係於99年11月12日收到中國信託銀行城中分行入帳之
    被告健保費1, 524元等語以觀（見本院卷第74-2頁），可證
    被告事實上繳納健保費之時間與其前開所辯情節，亦有出入
    ，依此顯見其所為辯詞，已難不啟人疑竇。
  (三)再者，被告雖曾於99年11月9 日23時33分許，至警局報案其
    於99年11月8 日8 時30分曾遺失上開銀行帳戶之提款卡，此
    有上開報案紀錄1 紙在卷可查，然被告於偵查中既一度供稱
    上開銀行帳戶提款卡係與健保卡等物一併遺失（見100 年度
    偵字第9715號偵查卷第21頁），於報案時，竟對於亦可能立
    即遭不法分子冒用之健保卡等個人重要證件置而未提，僅唯
    獨提及上開銀行帳戶之提款卡，且報案之時間亦恰巧係在被
    害人匯款至該帳戶內，並經人提領殆盡後不久始發現遺失並
    前往警局報案，此等巧合已殊難令人置信。又況，經本院依
    職權就被告在燿華公司任職之期間、薪資受領之方式等節函
    詢燿華公司，據該公司答覆以：被告係於99年8 月31日離職
    ，該公司於每月10日、25日給付上月份薪資，該公司於99年
    9 月10日、25日已給付被告之全數薪資完畢，10月8 日另補
    給付未休假之薪資，且係最後1 次給付等語明確，此有該公
    司100 年8 月26日函覆及本院電話紀錄各1 紙附卷可參（見
    本院卷第74-1頁、第83頁），是被告辯以：伊當時在燿華電
    子公司上班，每月10日、25日發薪資，因於99年10月底自燿
    華公司離職，還有最後一個月之薪資尚未匯入，嗣於11月9
    日準備前往提領公司發放之薪資時，始發覺提款卡遺失，並
    向警方報案云云，實非可採。堪認被告當時向警方報案之動
    機並非純正，應是事後為圖卸責所羅織巧飾，不足為有利於
    被告之認定。本件被告申請之帳戶，淪為不詳之人實力支配
    並作為詐欺取財之用，而被告對於該帳戶何以遭他人使用乙
    節，不能為合理之說明，參以目前社會上詐騙歪風盛行，不
    肖詐騙人士通常僅以區區數千元代價即可取得人頭帳戶，其
    多方設計誘騙被害人，倘無把握能完全支配帳戶，豈會貿然
    指示被害人將金錢轉入該帳戶，以致徒勞？益徵上開銀行帳
    戶確係被告提供予不詳之人使用無疑。
  (四)又查在金融機構開設帳戶、請領存摺及提款卡，一般係供作
    存戶個人資金流通之用，具有強烈之屬人性。又申請開設金
    融帳戶，依目前之社會現狀，鮮有特殊限制，一般民眾皆可
    於存入最低金額後申請開設，且同一人得向不同之金融機構
    申請數個存款帳戶使用，此為眾所週知之事實，故依一般人
    之社會經驗，若遇有不熟識之人不欲使用該人自己名義之金
    融帳戶，反而要求別人提供帳戶使用者，對於該等帳戶是否
    係供合法使用，衡情絕無不起疑心之理。況近年以來，利用
    電腦網際網路或電話聯繫，以各式藉口要求被害人轉帳或匯
    款至特定帳戶之詐財手法，社會上迭有所聞，而被告為具備
    通常智識程度之成年人，對此應無不知之理。又況，被告於
    95 年4月間，另提供其持有之臺北富邦商業銀行東湖簡易型
    分行之帳戶供詐欺集團使用乙案，業經臺灣桃園地方法院以
    95年度易字第1635號判決有期徒刑3 月確定在案，業如前述
    ，可見被告接二連三提供帳戶予詐欺集團濫用為詐欺所得匯
    款之工具，復均未曾向銀行申報遺失，是益徵其辯詞，委無
    可信。從而，被告對於上開向其收集金融帳戶使用之不詳之
    人，可能係利用其所提供之帳戶，作為詐欺取財犯罪之用，
    使偵查機關不易追查，事前應足以預見，竟仍將其前向金融
    機構所申請之提款卡及密碼，交付予該不詳之人使用，顯有
    容認犯罪事實發生之本意，其有幫助該不詳之人及其同夥利
    用其金融帳戶實行詐欺取財犯罪之不確定故意及行為甚明。
    綜上所述，本件事證已臻明確，被告幫助詐欺取財之犯行洵
    堪認定。
三、論罪科刑部分：
    按刑法上之幫助犯，係對於犯罪與正犯有共同之認識，而以
    幫助之意思，對於正犯資以助力，而未參與實施犯罪之行為
    者而言（最高法院75年度台上字第1509號、88年度台上字第
    1270號判決意旨參照）；是以，如未參與實行犯罪構成要件
    之行為，且係出於幫助之意思提供助力，即屬幫助犯，而非
    共同正犯。取得、持用上開帳戶之人，基於意圖為自己不法
    所有之犯意，向被害人蘇傳翔施用詐術，以事實欄所示詐騙
    手段向被害人詐財，致使被害人因陷於錯誤而匯款入上開帳
    戶，該取得、持用上開帳戶之人應依刑法第339 條第1 項之
    詐欺取財罪論處。惟被告單純提供上開帳戶予他人使用之行
    為，並不能逕與向被害人施以欺罔之詐術行為等視，且亦無
    證據證明被告有參與詐欺取財犯行之構成要件行為，是被告
    所為僅係對於他人遂行之詐欺取財犯行，資以助力，核其所
    為，係犯刑法第339 條第1 項、刑法第30條第1 項前段之詐
    欺取財罪幫助犯。又被告係幫助詐騙集團實行犯罪行為，該
    當幫助犯已如前述，是依刑法第30條第2 項減輕其刑。又查
    被告曾有上載之前科紀錄，於97年10月21日執行完畢，有臺
    灣高等法院被告前案紀錄表1 紙在卷，其於有期徒刑執行完
    畢後，5 年內故意再犯本件有期徒刑以上之罪，為累犯，應
    依刑法第47條第1 項規定加重其刑，並依法與前揭幫助犯減
    輕部分先加後減之。爰審酌被告將其帳戶提供他人詐欺取財
    使用，紊亂社會正常交易秩序，並使不法之徒藉此輕易詐取
    財物，增加檢警追查緝捕之困難，及使被害人無從追索損失
    ，所造成之危害非輕，行為殊不足取，又前已有提供帳戶幫
    助詐欺之前科紀錄，素行不良，竟重蹈覆轍再為本件犯行，
    復於犯後否認犯行未見悔意，兼衡被害人因受詐騙匯入上開
    銀行帳戶所致生之損失達3 萬餘元，及無證據證明被告因此
    獲有暴利等一切情狀，量處如主文所示之刑，並諭知如易科
    罰金之折算標準，以資懲儆。本院綜合審酌上情，認量處如
    主文所示之刑為妥適，公訴人求處有期徒刑10月，尚嫌過重
    ，附此敘明。
據上論斷，依刑事訴訟法第299 條第1 項前段，刑法第30條、第
339 條第1 項、第47條第1 項、第41條第1 項前段，刑法施行法
第1 條之1 ，判決如主文。
本案經檢察官吳孟竹到庭執行職務。
中    華    民    國   100    年    9     月    30    日
                  刑事第五庭  審判長法  官  李幼妃
                                    法  官  劉凱寧
                                    法  官  鄭凱文
以上正本證明與原本無異。
如不服本判決應於收受本判決後10日內向本院提出上訴書狀，並
應敘述具體理由，如未敘述上訴理由者，應於上訴期間屆滿後20
日內補提理由書狀於本院（均須按他造當事人之人數附繕本）「
切勿逕送上級法院」。
                                    書記官  陳筱惠
中    華    民    國   100    年    9     月    30    日
附錄本判決論罪之法條：
《刑法第30條》
幫助他人實行犯罪行為者，為幫助犯。雖他人不知幫助之情者，
亦同。
幫助犯之處罰，得按正犯之刑減輕之。
《刑法第339 條第1 項》
意圖為自己或第三人不法之所有，以詐術使人將本人或第三人之
物交付者，處5 年以下有期徒刑、拘役或科或併科新台幣3,0000
元以下罰金。